臺灣板橋地方法院刑事判決　　　　　　 100年度訴緝字第91號
公　訴　人　臺灣板橋地方法院檢察署（原臺灣臺北地方法院板
　　　　　　橋分院檢察署）檢察官
被　　　告　陳文良
選任辯護人　林垕君律師
　　　　　　劉師婷律師
上列被告因強盜等案件，經檢察官提起公訴（78年度偵字第5757
號），本院判決如下：
    主  文
陳文良犯結夥攜帶兇器強盜罪，處有期徒刑捌年。扣案之匕首壹
支、彈簧刀壹把均沒收。
其餘被訴恐嚇取財、強制、剝奪他人行動自由部分均免訴。
    事  實
一、涂志偉（業經臺灣高等法院以79年度上訴字第594 號判處有
    期徒刑10年，由最高法院以79年度台上字第2130號判決駁回
    上訴確定）自民國77年6 月間起在臺北縣板橋市（已改制為
    新北市板橋區，以下均沿用行為時之地名）文化路1 段經營
    全球徵信社，其於77年3 、4 月間受劉香蘭（原名王劉香蘭
    ）委託調查其夫有無外遇而結識劉香蘭，因認有機可乘，竟
    起貪念，遂與友人陳文良共同謀議強盜劉香蘭之財物，並由
    陳文良邀約其表弟余文獻、余文裕（上2 人業由本院通緝中
    ）共同參與上開強盜之計畫，涂志偉、陳文良、涂文獻、涂
    文裕4 人共同意圖為自己不法之所有，本於結夥3 人以上攜
    帶兇器之強盜犯意聯絡，涂志偉先於78年5 月29日下午某時
    ，以電話聯絡劉香蘭佯稱有其夫與人通姦之資料，約其於同
    日晚上9 時許在臺北縣板橋市○○路埔墘農會門口前見面，
    陳文良與余文獻、余文裕則攜帶客觀上對人之生命、身體、
    安全構成威脅，足供兇器使用之匕首、彈簧刀及照相機、手
    電筒等物品，並先至與涂志偉約定之臺北縣連結板橋市○○
    路與新莊市○○路之大漢橋下等候（被訴結夥夜間非法攜帶
    刀械部分追訴權已時效完成，不另諭知免訴，詳如理由欄所
    述）。嗣涂志偉於上開約定時間，獨自駕駛其所有車牌號碼
    000-0000號自用小客車前往埔墘農會門口後，邀約劉香蘭上
    車，劉香蘭不疑有他上車後，涂志偉將車駛往臺北縣板橋市
    大漢橋下，涂志偉佯裝小解而下車，劉香蘭則在車上等待，
    不久涂志偉返回車上後，陳文良持彈簧刀、余文獻持匕首與
    余文裕上車，押住劉香蘭，並以外套矇住劉香蘭頭部，將其
    雙手反綁，並喝令其不准亂叫，否則將予以殺害，以此強暴
    、脅迫之方式，至使劉香蘭不能抗拒，陳文良則強取劉香蘭
    身上之金項鍊、金手鍊各1 條、金耳環1 對（起訴書漏載）
    、現金新臺幣（下同）2,000 元及女用浪琴金錶1 只得手。
    嗣陳文良等令涂志偉開車至預先勘查之臺北縣新莊市○○○
    路307 號公車總站旁一空木屋內，由余文獻假裝拿草繩將涂
    志偉綑綁於木椅上，復由余文裕強脫劉香蘭之衣物，持刀在
    旁，余文獻持手電筒照明，而由陳文良持照相機拍攝劉香蘭
    裸照7 張（適底片用完，無法再照），拍畢後並對劉香蘭恫
    稱：準備100 萬元贖回裸照，否則要將裸照公開等語。陳文
    良、余文獻、余文裕3 人則駕駛涂志偉所有之上開自小客車
    先行離去，劉香蘭掙脫捆綁後急忙穿衣，涂志偉亦假裝鬆綁
    ，請劉香蘭報警後，2 人各自離開（上開被訴剝奪行動自由
    、強制部分追訴權已時效完成，另為免訴判決，詳後述），
    劉香蘭因過度驚嚇，又怕遭家人知道，而未立即報警。涂志
    偉離去後旋前往約定之臺北縣板橋市浮州里土地公廟與陳文
    良、余文獻、余文裕會合，4 人即持強盜所得之金飾，由涂
    志偉駕駛上開自小客車前往臺北市○○路○ 段216 號正華當
    舖，以「古簡榮」之名義當得6,000 元，與上開強盜所得之
    2,000 元4 人平分，每人各得2,000 元花用。涂志偉等人繼
    於78年6 月2 日託某姓名年籍不詳之成年女子，撥打電話至
    嘉義縣朴子鎮劉香蘭之娘家，要劉香蘭之家人準備前所恐嚇
    之100 萬元以贖回裸照（被訴恐嚇取財未遂部分追訴權時效
    完成，另為免訴判決，詳後述），經劉香蘭之弟媳告知後，
    劉香蘭即於同日由其父陪同向臺北市政府警察局刑事警察大
    隊報案，為警於78年6 月18日上午11時30分許，在涂志偉停
    放於臺北縣土城鄉○○路○ 段262 巷口處之車牌號碼000-00
    00號自小客車內扣得匕首、彈簧刀各1 支、未沖洗之膠卷1
    捲（後經本院送請臺北市政府警察局刑警大隊沖洗，內有劉
    香蘭裸照7 張及陳文良之生活照30張），並逮捕涂志偉後，
    查悉上情。又陳文良於案發後逃匿，經本院於78年10月20日
    發布通緝，於100 年4 月19日為警緝獲歸案。
二、案經臺北市政府警察局移送臺灣臺北地方法院板橋分院檢察
    署（現改制為臺灣板橋地方法院檢察署）檢察官偵查起訴。
    理  由
甲、有罪部分
壹、證據能力
一、按修正刑事訴訟法係於92年2 月6 日經總統公布施行，而同
    日公布施行之修正刑事訴訟法施行法增訂第7 條之3 復規定
    ：「中華民國92年1 月14日修正通過之刑事訴訟法施行前，
    已繫屬於各級法院之案件，其以後之訴訟程序，應依修正刑
    事訴訟法終結之。但修正刑事訴訟法施行前已依法定程序進
    行之訴訟程序，其效力不受影響」。又按92年9 月1 日前仍
    有效施行之刑事訴訟法，本於職權主義之效能，凡得為證據
    之資料，均具有論理之證據能力，是以法律上對於證據之種
    類並未設有若何限制，被害人、未經具結之證人或同案被告
    等陳述均得採為證據資料，至其證明力如何，則由事實審法
    院自由判斷，最高法院著有95年度台上字第6629號、97年台
    上字第1755號判決意旨可資參照。是以92年2 月6 日修正之
    刑事訴訟法施行前，有關共同被告、證人供述筆錄之證據能
    力，仍應適用修正前刑事訴訟法相關規定。證人劉香蘭、證
    人即共同被告涂志偉於偵訊、本院、臺灣高等法院審理時之
    供述（證人涂志偉在偵訊、法院供述時均係以被告身分應訊
    ，並無具結問題），已據法院審理庭中提示並告以要旨，經
    辯論而為合法調查，揆諸前揭說明，上開供述證據，於修正
    刑事訴訟法施行前，既依法定程序調查，自得作為證據，而
    有證據能力。
二、證人涂志偉、證人劉香蘭於警詢之陳述（含證人涂志偉於警
    詢時提出之自白書），為被告以外之人於審判外之陳述，惟
    上開證人於審判外之陳述，業經本院審理時依證人地位傳喚
    到庭，依法具結陳述後，並予被告對質詰問之機會，且本院
    審理時，並再提示證人等上開各該供述筆錄及要旨，由被告
    依法辯論，有本院審判筆錄可考，本件證人涂志偉、劉香蘭
    於警詢之陳述，既已賦予被告反對詰問權，並踐行之合法調
    查程序，應有證據能力而得作為本院判決之基礎。且按被告
    以外之人於檢察事務官、司法警察官或司法警察調查中所為
    之陳述，與審判中不符時，其先前之陳述具有較可信之特別
    情況，且為證明犯罪事實存否所必要者，得作為證據，刑事
    訴訟法第159 條之2 亦定有明文。證人涂志偉、劉香蘭於警
    詢陳述時距本案發生時間較近，記憶清晰，較不易匿飾、遺
    忘及衡量其等與被告間之利害關係，且證人涂志偉並就被告
    陳文良確有參與本案，分工情形，及事後就強盜贓物典當之
    價款有獲分配等節，均已鉅細陳述，亦與卷附之當票、台賬
    影本所示之情形相符，相較證人涂志偉嗣於本院審理時更異
    前詞，或稱其係請求被告陳文良為其討債等與其上揭警詢不
    一之陳述，不僅距案發時間已逾20年，且不免有為被告陳文
    良卸責之嫌，應認證人涂志偉、劉香蘭於警詢所述均具有較
    可信之特別情況，該等陳述實為證明被告犯罪存否所必要，
    依刑事訴訟法第159 條之2 規定，應認其等於警詢所述均有
    證據能力。
三、再證人即正華當舖負責人林世宗於警詢中之證述、正華當舖
    之當票、台賬影本等卷證資料，並無證據證明係公務員違背
    法定程序所取得，且檢察官、被告、辯護人於本院審理終結
    前就該等證據之證據能力，均表示無意見而不爭執，則依刑
    事訴訟法第159 條之5 之規定，有證據能力。至扣案之匕首
    、彈簧刀各1 支、底片1 捲等非屬供述證據部分，查亦無違
    法取得之情事存在，且與本案具有關連性，皆具有證據能力
    。
貳、實體方面
一、訊據被告陳文良固坦承有於上開時、地與余文獻、余文裕共
    同前往臺北縣板橋市大漢橋下，見涂志偉駕車搭載劉香蘭駛
    至該處時，將劉香蘭綑綁後，再載往空屋處拍攝劉香蘭之裸
    照等情，惟矢口否認有何結夥攜帶兇器強盜財物犯行，辯稱
    ：因為涂志偉跟伊說劉香蘭欠他錢，找伊和余文獻、余文裕
    幫忙，涂志偉說只要把劉香蘭跟他綁起來，拍完劉香蘭的裸
    照後再交還給涂志偉就可以了，所以伊等拍完裸照後就離開
    了，也沒有帶兇器或有強盜財物，事後也沒有再向劉香蘭索
    取財物云云。惟查：
  (一)共同被告涂志偉邀集被告陳文良、余文獻、余文裕如何以佯
    稱知悉劉香蘭的先生外遇情事誘騙劉香蘭見面，而持匕首、
    彈簧刀控制劉香蘭，強盜其金飾、現金、手錶等財物，並對
    劉香蘭拍攝裸照以索討100 萬元之事實，業據證人即被害人
    劉香蘭於警詢時證稱：77年3 、4 月間因伊的先生有外遇，
    所以伊以報紙上刊登廣告找到一徵信社自稱姓「陳」的男子
    （經指認為涂志偉）幫伊調查，當時伊付了3 萬元，但沒有
    結果，後來在今年（78年）3 、4 月間，涂志偉又多次撥打
    電話給伊說要免費幫伊調查先生外遇的證據，伊置之不理，
    但在78年5 月29日涂志偉又打電話給伊說確實掌握證據，因
    為當時伊的先生又連續幾天未歸，所以伊就和涂志偉約在板
    橋市○○路埔墘農會前見面，當晚8 點多，涂志偉就開一部
    鐵灰色喜美轎車到約定地點碰面，涂志偉即要伊上車詳談，
    伊上車後，涂志偉就將車開到新莊大漢橋下，假裝停車小便
    ，涂志偉小便後再上車，即有3 名蒙面歹徒持刀上車押著伊
    ，並以涂志偉之外套矇住伊的臉，又將伊雙手反綁，復威脅
    伊不能亂叫，否則將予以殺害等語，伊只好任其擺佈，此時
    他們開始搶劫伊身上的女用浪琴金錶、金項鍊、金手鍊、金
    耳環及現金2,000 元，之後由涂志偉開車，3 名蒙面歹徒押
    著伊，將伊帶到新莊瓊林南路307 號公車總站旁一間空木屋
    內，強脫光伊衣褲，並令伊平躺在木板上，供他們以預備之
    相機及手電筒，強拍伊的裸照，再叫伊準備錢來贖回裸照，
    歹徒離去後，涂志偉留下150 元給伊坐車回家，於今日（78
    年6 月2 日）歹徒打電話到伊嘉義的娘家，要伊娘家準備
    100 萬元贖回裸照等語【見臺灣臺北地方法院板橋分院檢察
    署78年度偵字第5757號卷（下稱偵卷）第13-20 頁】及於本
    院78年度訴字第979 號案件（下稱前案）審理時仍證述上情
    不移，又於本院審理時並證稱：涂志偉開徵信社，伊有委託
    涂志偉事情，但是事情也沒有辦好，就發生這事情，伊也沒
    有欠他錢等語（見本院卷第115 頁），核與證人即共同被告
    涂志偉於警詢時證稱：伊在臺北縣板橋市○○路○ 段經營全
    球徵信社，於77年3 、4 月間受劉香蘭之託，以3 萬元之代
    價調查其夫外遇捉姦案，但並未辦成，伊事先向伊朋友陳文
    良及陳文良的2 位表弟「阿如」（即余文裕）、「阿賢」（
    即余文獻）計畫強盜劉香蘭的財物，於77年5 月29日（筆錄
    誤載為19日）21時左右，由伊負責約劉香蘭在臺北縣板橋市
    ○○路農會碰面，佯稱再調查其夫外遇的理由面談，劉香蘭
    依約到約定地點後，伊駕駛車牌號碼000-0000號自小客車搭
    載劉香蘭至板橋大漢橋下聊天，而陳文良等3 人即依計畫到
    場，由陳文良手持彈簧刀、余文獻持匕首，分別押伊和劉香
    蘭，並取車內事先準備好之外套，套著劉香蘭頭部，再押伊
    和劉香蘭至事先勘查橋附近的空屋，進入空屋後，余文獻拿
    草繩捆綁伊身體，而陳文良與余文裕捆綁劉香蘭，然後依計
    畫由余文裕脫下劉香蘭所著衣物至裸露上身及下體私處供陳
    文良拍照，然後說「兄弟沒錢花用，只想要點錢花用」，同
    時陳文良以手強取劉香蘭手上1 只女用浪琴錶及金項鍊、金
    手鍊各1 條、金耳環1 對、現金2,000 元，而後陳文良等3
    人先行開伊車離去，伊與劉香蘭鬆綁後各自離去，伊和陳文
    良、余文獻、余文裕將搶來的財物拿至臺北市○○路○ 段
    216 號正華當舖典當共6,000 元，與所搶得之現金2,000 元
    ，共8,000 元，4 人平分各得2,000 元，該女用手錶由陳文
    良丟棄；員警於78年6 月18日有在伊車上查獲陳文良、余文
    獻強盜所用之彈簧刀、匕首，還有拍得劉香蘭裸體照之膠捲
    1 捲等語相符（見同上偵卷第5 、6 、10頁），並有涂志偉
    於78年6 月18日書立之自白書在卷可憑（見同上偵卷第27-
    29頁）。而上開涂志偉所證稱金飾變得現金6,000 乙節，復
    有證人即正華當舖負責人林世宗於警詢時證述：伊的當舖於
    78年5 月29日以6,000 元收當「古簡榮」所典當之金手鍊、
    金項鍊各1 條及金耳環1 對等語明確在卷（見同上偵卷第25
    、26頁），並有正華當舖之當票、台賬影本各1 紙在卷可稽
    （見同上偵卷第30、33頁），又上開金飾亦業經林世宗交由
    警察為劉香蘭所領回，亦據劉香蘭於本院前案審理時陳明在
    卷（見本院前案78年10月24日訊問筆錄）。再參以警察自共
    同被告涂志偉所有車牌號碼000-0000號自小客車內查獲匕首
    、彈簧刀1 支及底片1 捲扣案可資佐證，上開底片經本院前
    案審理時送請臺北市政府警察局刑警大隊沖洗後，攝有劉香
    蘭之裸照7 張及陳文良之生活照等情，有本院前案卷附之劉
    香蘭照片7 張可佐，及證人涂志偉於本院前案訊問時供稱：
    「（問：照片中打赤膊、抱小孩之人為陳文良？）是。」等
    語明確在卷（見本院前案78年10月24日訊問筆錄），並有共
    同被告涂志偉於本院前案、臺灣高等法院79年度上訴字第
    594 號、最高法院79年度台上字第2130號判決在卷可參。堪
    認證人劉香蘭確係遭受被告陳文良、涂志偉、余文獻、余文
    裕等人持刀強盜財物並強拍裸照之事實，應屬明確。
  (二)又證人涂志偉雖於前案審理時翻異前詞，改稱：伊同時也被
    陳文良等人捆綁，伊也是被害人，且伊知道劉香蘭也非有錢
    人，豈有可能夥同陳文良去搶劫她，而陳文良係因和伊聊天
    時知道伊要和劉香蘭見面，但伊不知道陳文良要強盜她及拍
    攝裸照勒索財物，再伊為免劉香蘭受害，乃立即向陳文良取
    回底片，也未沖洗底片，顯見伊並非有恐嚇取財之意思云云
    。惟查，被告陳文良與證人涂志偉自60幾年間即已熟識，並
    常在涂志偉之徵信社進出，為證人涂志偉於警詢時供明在卷
    ，而被害人劉香蘭係與涂志偉相約在埔墘農銀門口前見面，
    並非約在大漢橋下會面，果涂志偉未與被告陳文良等人事先
    謀議犯案地點，則被告陳文良如何知悉涂志偉與劉香蘭會出
    現在大漢橋下？再者，依涂志偉、劉香蘭甫到大漢橋下即遭
    被告陳文良等人壓制，其時間、地點甚為巧合，且涂志偉果
    係被害人，被告陳文良既未恐嚇得款，豈會將該底片交付涂
    志偉？顯見證人涂志偉嗣後所翻異之前詞，應屬臨訟卸責之
    詞，委無足採。復依證人涂志偉於本院審理時證稱：案發前
    伊有打電話給被告陳文良，跟他說伊徵信社的客戶劉香蘭有
    欠伊錢，但沒有講到欠伊多少錢，余文裕和余文獻是被告陳
    文良找他們來搶的，當天被告陳文良等人離開1 、2 小時後
    ，伊和陳文良等人在浮州里的土地公廟會合，會合之後就把
    劉香蘭那搶來的戒指等拿去當掉，伊和被告、余文裕、余文
    獻都有去，典當及搶到的現金4 人均有平分，伊於警詢時寫
    的自白書都是照伊的意思寫的，內容均實在等語（見本院卷
    第110 頁背面、第111 頁），並佐以卷附涂志偉之自白書內
    容觀之，可知被告陳文良、余文裕、余文獻等人均與證人涂
    志偉就強盜劉香蘭之財物確有事前謀議、事後分贓之舉措。
    而證人涂志偉固於本院審理時稱：伊有告訴被告陳文良伊的
    客戶劉香蘭有欠伊錢云云，惟查，關於劉香蘭究有無欠款乙
    節，已據被害人劉香蘭證述絕無此事等語明確在卷，苟依證
    人涂志偉係因劉香蘭欠款而託被告陳文良等人幫忙處理，則
    何以對於欠款金額、原因均未對被告陳文良為說明？復於捆
    綁被害人劉香蘭而拘束其人身自由期間，均未曾對劉香蘭提
    及其有欠他人債務須儘速還款之情事。再者，被告陳文良等
    人對於搶得之財物變賣後，與搶得之現金係為被告陳文良、
    涂志偉、余文獻、余文裕4 人均分，而非全交予涂志偉，且
    扣案之底片內另攝有30餘張被告陳文良之生活照，及參以被
    告陳文良與余文獻、余文裕為表兄弟關係，在在足證被告陳
    文良確有參與涂志偉強盜劉香蘭財物之計畫，且邀集自己之
    表弟余文獻、余文裕共同參與強盜劉香蘭財物，並強拍裸照
    以為勒索之情事甚明，是證人涂志偉於本院審理時陳稱其與
    劉香蘭有債務糾紛之情且未注意案發當時被告陳文良等人是
    否有拿出刀械云云，顯係避重就輕迴護被告陳文良之詞，尚
    難執此為對被告陳文良有利之認定。
  (三)綜上所述，被告陳文良所辯各情，顯係卸責之詞，均無可採
    ，本件事證明確，被告陳文良結夥攜帶兇器強盜犯行，均堪
    認定。
二、新舊法比較
  (一)被告陳文良行為後，懲治盜匪條例業於91年1 月30日廢止，
    刑法第328 條、第330 條亦經同時修正公布。懲治盜匪條例
    於廢止前仍為有效，並非溯及失效，亦即被告之強盜行為，
    於行為時所應適用之法律為廢止前懲治盜匪條例第5 條第1
    項第1 款，該條文規定：「意圖為自己或第三人不法所有，
    以強暴、脅迫、藥劑、催眠術或他法，致使不能抗拒而取他
    人之物或使其交付者，處無期徒刑或7 年以上有期徒刑。」
    ；修正後刑法第328 條第1 項普通強盜罪規定「意圖為自己
    或第三人不法之所有，以強暴、脅迫、藥劑、催眠術或他法
    ，至使不能抗拒，而取他人之物或使其交付者，為強盜罪，
    處5 年以上有期徒刑。」、同法第330 條第1 項加重強盜罪
    規定：「犯強盜罪而有第321 條第1 項各款情形之一者，處
    7 年以上有期徒刑。」，是就本案結夥攜帶兇器強盜犯行，
    以修正後之刑法第328 條第1 項、第330 條第1 項之規定對
    於被告較為有利，依刑法第2 條第1 項但書之規定，應適用
    91年1 月30日修正公布、同年2 月1 日施行之刑法第330 條
    第1 項（即現行刑法第330條第1項）之規定論處。
  (二)被告陳文良行為後，刑法業於94年2 月2 日修正公布，並自
    95年7 月1 日施行。其中第2 條第1 項「行為後法律有變更
    者，適用行為時之法律。但行為後之法律有利於行為人者，
    適用最有利於行為人之法律」之規定，係規範行為後法律變
    更所生新、舊法律比較適用之準據法，並非刑法實體法律，
    自不生行為後法律變更之比較適用問題。故刑法修正施行後
    ，應適用該修正後之第2 條第1 項之規定，依「從舊、從輕
    」之原則比較新、舊法律之適用。又比較新舊法時，應就罪
    刑有關之共犯、未遂犯、想像競合犯、牽連犯、連續犯、結
    合犯，以及累犯加重、自首減輕暨其他法定加減原因（如身
    分加減）與加減例等一切情形，綜其全部罪刑之結果而為比
    較後，再適用有利於行為人之法律處斷，而不得一部割裂分
    別適用不同之新、舊法（最高法院24年上字第4634號、29年
    上字第964 號判例意旨、95年度第8 次刑事庭會議決議參照
    ）。經查：修正前刑法第28條原規定：「二人以上共同『實
    施』犯罪之行為者，皆為共同正犯。」新法修正為：「二人
    以上共同『實行』犯罪之行為者，皆為共同正犯。」將舊法
    之「實施」修正為「實行」。原「實施」之概念，包含陰謀
    、預備、著手及實行等階段之行為，修正後僅共同實行犯罪
    行為始成立共同正犯。是新法共同正犯之範圍已有限縮，排
    除陰謀犯、預備犯之共同正犯。新舊法就共同正犯之範圍既
    因此而有變動，自屬犯罪後法律有變更，而非僅屬純文字修
    正，應有新舊法比較適用之問題（最高法院96年度台上字第
    934 、3773、5224、5480號判決意旨參照）。本案被告陳文
    良與涂志偉、余文裕、余文獻等人係基於共同犯罪之意思，
    而參與犯罪構成要件行為，不論依新舊法規定，均構成共同
    正犯，新法並非較有利於被告陳文良。綜上比較結果，應依
    刑法第2 條第1 項前段之規定，應適用95年7 月1 日修正施
    行前刑法之相關規定，有利於被告陳文良。
三、論罪科刑
  (一)按刑法第321 條第1 項第3 款之攜帶兇器，係以行為人攜帶
    兇器為其加重條件，此所謂兇器，其種類並無限制，凡客觀
    上足對人之生命、身體、安全構成威脅，具有危險性之兇器
    均屬之。經查，被告陳文良等人於行為時所持之匕首、彈簧
    刀，係足以殺傷人生命、身體之器械，顯為具有危險性之兇
    器。本案被告陳文良結夥3 人以上，攜帶兇器，以強暴、脅
    迫之方法，至使劉香蘭不能抗拒，而強取其財物之行為，係
    犯刑法第330 條第1 項之結夥攜帶兇器強盜罪。被告陳文良
    與涂志偉、余文裕、余文獻等人間就所為上開強盜犯行，有
    事前同謀，下手實施，顯有犯意聯絡及行為分擔，均為共同
    正犯。爰審酌被告陳文良之素行、智識程度、生活狀況，其
    行為當時正值青壯，不思以正途謀生，竟結夥持刀械強盜被
    害人劉香蘭之財物，造成劉香蘭身心受創甚鉅，且犯後否認
    犯行，復未與被害人達成和解賠償損失，並兼衡其手段、目
    的、犯罪分工及通緝逾20年，在大陸地區遭公安人員查獲遣
    送返臺歸案等一切情狀，量處如主文所示之刑。
  (二)按本條例施行前，經通緝而未於本條例施行之日起10個月內
    自動歸案接受偵查、審判或執行者，不得依本條例減刑；再
    按本條例施行前，經通緝而未於中華民國96年12月31日以前
    自動歸案接受偵查、審判或執行者，不得依本條例減刑，中
    華民國八十年罪犯減刑條例第6 條、九十六年罪犯減刑條例
    第5 條均定有明文。查被告前於78年10月20日發布通緝，始
    於100 年4 月19日為警緝獲歸案，並非自動歸案接受審判，
    此分別有臺灣臺北地方法院板橋分院78年10月20日北板分元
    刑慎緝字第443 號通緝書、內政部警政署刑事警察局通緝案
    件移送書、100 年4 月19日警詢及本院訊問筆錄、本院100
    年4 月22日100 年板院輔刑慎銷字第244 號撤銷通緝書在卷
    可按，且被告所犯係刑法第330 條第1 項之加重強盜罪，其
    宣告刑逾1 年6 月，是依上開法律規定，被告之犯行不得予
    以減刑，併予敘明。
  (三)扣案之匕首及彈簧刀各1 支，均係共犯涂志偉所有，且供本
    案犯罪所用之物，又其中匕首係槍砲彈藥刀械管制條例列管
    之刀械，核屬違禁物（彈簧刀部分，現已非屬於內政部列管
    之刀械），再因刑法經修正如上所述，且比較結果認為主刑
    部分以95年7 月1 日修正施行前刑法規定較有利於被告陳文
    良，故沒收從刑部分，亦依修正前刑法第38條第1 項第1 款
    、第2 款之規定宣告沒收。又被告陳文良等人強盜所得財物
    ，因懲治盜匪條例已廢止，爰不再依該條例之規定諭知發還
    被害人，以免造成法律割裂適用。至劉香蘭之裸照7 張之底
    片，固係被告陳文良所有，供其為恐嚇取財所用之物，與本
    案強盜犯行無關，爰不予宣告沒收，併此指明。
四、不另為免訴之諭知部分
  (一)公訴意旨另以：被告陳文良與涂志偉、余文獻、余文裕共同
    謀議強盜劉香蘭，於78年5 月29日晚上9 時許，由涂志偉計
    誘劉香蘭至臺北縣板橋市大漢橋下，再由陳文良、余文裕、
    余文獻分持彈簧刀、匕首，以預藏之外套矇住劉香蘭臉部，
    將其雙手反綁，令其不得亂叫，否則予以殺害，致劉香蘭不
    能抗拒，而洗劫其身上之女用浪琴金錶等物（強盜部分業經
    本院認定有罪如前所述），因認被告陳文良上開攜帶彈簧刀
    、匕首之行為另涉犯修正前槍砲彈藥刀械管制條例第13條第
    1 款、第3 款結夥夜間非法攜帶刀械罪嫌等語。
  (二)查被告陳文良行為後，刑法第80條、第83條關於追訴權時效
    期間、停止之規定，業已於94年2 月2 日修正公布，並於95
    年7 月1 日施行。現行刑法第2 條第1 項規定：「行為後法
    律有變更者，適用行為時之法律。但行為後之法律有利於行
    為人者，適用最有利於行為人之法律。」，因追訴權時效期
    間之長、短，關係行為人是否受到刑事追訴或處罰，而追訴
    時效完成者，依刑事訴訟法第302 條第2 款規定應諭知免訴
    判決，而免訴判決為實體判決，因此關於追訴時效期間之修
    正，應屬實體刑罰法律變更，而有刑法第2 條第1 項規定之
    適用。又查修正前刑法第80條規定：「追訴權，因左列期間
    內不行使而消滅：一、死刑、無期徒刑或10年以上有期徒刑
    者，20年。二、3 年以上10年未滿有期徒刑者，10年。三、
    1 年以上3 年未滿有期徒刑者，5 年。四、1 年未滿有期徒
    刑罪者，3 年。五、拘役或罰金者，1 年。前項期間自犯罪
    成立之日起算。但犯罪行為有連續或繼續之狀態者，自行為
    終了之日起算。」、修正前刑法第83條規定：「追訴權之時
    效，如依法律之規定，偵查、起訴或審判之程序，不能開始
    或繼續時，停止其進行。前項時效停止，自停止原因消滅之
    日起，與停止前已經過之期間，一併計算。停止原因繼續存
    在之期間，如達於第80條第1 項各款所定期間4 分之1 者，
    其停止原因視為消滅。」；而修正後刑法第80條則規定：「
    追訴權，因下列期間內未起訴而消滅：一、犯最重本刑為死
    刑、無期徒刑或10年以上有期徒刑之罪者，30年。二、犯最
    重本刑為3 年以上10年未滿有期徒刑之罪者，20年。三、犯
    最重本刑為1 年以上3 年未滿有期徒刑之罪者，10年。四、
    犯最重本刑為1 年未滿有期徒刑、拘役或罰金之罪者，5 年
    。前項期間自犯罪成立之日起算。但犯罪行為有繼續之狀態
    者，自行為終了之日起算。」、修正後刑法第83條規定：「
    追訴權之時效，因起訴而停止進行。依法應停止偵查或因犯
    罪行為人逃匿而通緝者，亦同。前項時效之停止進行，有下
    列情形之一者，其停止原因視為消滅：一、諭知公訴不受理
    判決確定，或因程序上理由終結自訴確定者。二、審判程序
    依法律之規定或因被告逃匿而通緝，不能開始或繼續，而其
    期間已達第80條第1 項各款所定期間4 分之1 者。三、依第
    1 項後段規定停止偵查或通緝，而其期間已達第80條第1 項
    各款所定期間4 分之1 者。前2 項之時效，自停止原因消滅
    之日起，與停止前已經過之期間，一併計算。」。本案被告
    陳文良所涉修正前槍砲彈藥刀械管制條例第11條第1 款、第
    3 款結夥夜間非法攜帶刀械罪，因修正後法律均已將追訴權
    時效之期間延長，茲經比較新舊法之結果，自以修正前刑法
    上開規定，對於被告有利，依刑法第2 條第1 項前段規定，
    本件關於追訴權時效之相關規定，自應適用被告行為時即95
    年7 月1 日之修正施行前刑法之規定論斷，並應一體適用修
    正前刑法第83條之規定。又按牽連犯追訴權時效，在各個犯
    罪間各自獨立，不相干連，應分別計算，最高法院69年台上
    字第4917號判例、88年度台非字第271 號判決可資參考（牽
    連犯之輕罪，如追訴權時效已完成，而重罪部分仍應諭知科
    刑時，應於判決內說明輕罪部分因屬裁判上一罪不另諭知免
    訴之理由）。
  (三)經查，本案被告陳文良被訴關於違反修正前槍砲彈藥刀械管
    制條例第13條第1 款、第3 款結夥夜間非法攜帶刀械罪部分
    ，其犯罪行為終了之日為78年5 月29日（追訴權時效自該日
    起算）。次查，本案經臺灣臺北地方法院板橋分院檢察署檢
    察官於78年8 月14日提起公訴，被告因逃匿，再經本院於78
    年10月20日發布通緝，致審判之程序不能開始。而被告所犯
    違反修正前槍砲彈藥刀械管制條例第13條第1 款、第3 款之
    罪嫌，最重本刑為1 年，故依修正前刑法第80條第1 項第3
    款規定，本件追訴權時效為5 年；再依修正前刑法第83條第
    1 項、第3 項之規定，並參照司法院29年院字第1963號解釋
    ，本案追訴權時效期間應加計因通緝而停止之1 年3 月，共
    計6 年3 月。惟自公訴人於78年6 月20日開始實施偵查起至
    本院78年10月20日發布通緝止之期間，依司法院大法官會議
    釋字第138 號解釋，此時追訴權既無不行使之情形，自不生
    時效進行之問題，惟應扣除檢察官78年8 月14日提起公訴後
    迄同年8 月17日案件繫屬法院前之3 日追訴權時效停止進行
    期間。是本件追訴權時效自78年5 月29日被告犯罪行為終了
    日起算，加上前揭6 年3 月追訴權時效期間，再加上檢察官
    及本院行使追訴權之4 月又1 日期間，扣除案件起訴後、繫
    屬法院前之3 日，本件追訴權時效應於84年12月27日即告完
    成。揆諸前開說明，被告所涉上揭結夥夜間非法攜帶兇器罪
    嫌之追訴權已因時效完成而消滅，本應為免訴之判決，惟檢
    察官認其與上揭論罪刑部分有修正前刑法第55條牽連犯之裁
    判上一罪關係，爰不另為免訴之諭知。
乙、免訴部分
一、公訴意旨另以：被告陳文良與涂志偉共同意圖為自己不法之
    所有，基於恐嚇取財之概括犯意，於78年4 月間因涂志偉經
    營全球徵信社受理客戶黃太太調查其夫與被害人呂蘭香私情
    之機會，獲知呂蘭香之個人資料，推由涂志偉自編謊言，於
    78年5 月5 日向呂蘭香恫稱：有一男一女出價20萬元委託伊
    潑硫酸，欲將呂蘭香毀容，欲擺平此事，呂蘭香須供伊拍攝
    裸照，並交付10萬元，以取信對方，才能倖免等語，使呂蘭
    香心生畏懼，任其擺佈，而於同日晚間與涂志偉共赴臺北縣
    板橋市○○○路皇君賓館201 號房內拍攝裸照，呂蘭香並於
    翌日（6 日）12時許交付10萬元與涂志偉，被告陳文良再於
    78年5 月8 日以電話對呂蘭香恫稱：裸照及底片須以10萬元
    換回，否則即將照片張貼在公司大門口等語，呂蘭香因心生
    畏懼而求助於公司主管楊明福，由楊明福託其友人邱連水索
    回上開裸照及底片；被告陳文良、涂志偉再與余文裕、余文
    獻共同謀議強盜客戶劉香蘭，而於78年5 月20日晚上9 時許
    ，由涂志偉計誘劉香蘭至臺北縣板橋市大漢橋下，再由陳文
    良、余文裕、余文獻分持彈簧刀、匕首，以預藏之外套矇住
    劉香蘭臉部，將其雙手反綁，令其不得亂叫，否則予以殺害
    ，致劉香蘭不能抗拒，而洗劫其身上之女用浪琴金錶等物（
    強盜部分業經本院認定有罪如前所述）。得手後，復將劉香
    蘭強押至預先勘查之臺北縣新莊市○○○路307 號公車總站
    旁空木屋內，強拍劉香蘭之裸照，拍畢後，命劉香蘭備錢贖
    回裸照，始行離去，再於78年6 月2 日，涂志偉等人託某真
    實姓名年籍不詳之成年女子撥打電話至劉香蘭娘家向劉香蘭
    索款100 萬元，劉香蘭經家人告知後報警處理。因認被告陳
    文良另涉犯修正前刑法第56條、刑法第346 條第1 項之連續
    恐嚇取財罪、刑法第302 條之剝奪他人行動自由罪、刑法第
    304 條第1 項之強制罪嫌等語。
二、按案件時效已完成者，應諭知免訴之判決，刑事訴訟法第
    302 條第2 款定有明文。又被告陳文良行為後，刑法第80條
    、第83條關於追訴權時效期間、停止之規定，業已於94年2
    月2 日修正公布，並於95年7 月1 日施行。經比較修正前後
    刑法第80條、第83條之規定後，依刑法第2 條第1 項前段規
    定，本件關於追訴權時效之相關規定，自應適用被告行為時
    即95年7 月1 日修正施行前刑法之規定論斷（詳如上揭理由
    欄甲、貳、四(二)所述）。
三、經查，本案被告陳文良被訴關於連續恐嚇取財罪、強制罪、
    剝奪他人行動自由罪部分，其犯罪行為終了之日為78年5 月
    29日（追訴權時效自該日起算）。次查，本案經臺灣臺北地
    方法院板橋分院檢察署檢察官於78年8 月14日提起公訴，被
    告因逃匿，再經本院於78年10月20日發布通緝，致審判之程
    序不能開始。而被告所犯上開恐嚇取財、強制、剝奪他人行
    動自由罪嫌，最重本刑分別為5 年、3 年、5 年，故依修正
    前刑法第80條第1 項第2 款規定，本件追訴權時效均為10年
    ；再依修正前刑法第83條第1 項、第3 項之規定，並參照司
    法院29年院字第1963號解釋，本案追訴權時效期間應加計因
    通緝而停止之2 年6 月，共計12年6 月。惟自公訴人於78年
    6 月20日開始實施偵查起至本院78年10月20日發布通緝止之
    期間，此時追訴權無不行使之情形，自不生時效進行之問題
    ，惟應扣除檢察官78年8 月14日提起公訴後迄同年8 月17日
    案件繫屬法院前之3 日追訴權時效停止進行期間。是本件追
    訴權時效自78年5 月29日被告犯罪行為終了日起算，加上前
    揭追訴權時效期間，再加上檢察官及本院行使追訴權之4 月
    又1 日期間，扣除案件起訴後、繫屬法院前之3 日，本件追
    訴權時效應於91年3 月27日即告完成。揆諸前開說明，逕為
    諭知免訴之判決。
據上論斷，應依刑事訴訟法第299 條第1 項前段、第302 第2 款
前段，刑法第2 條第1 項、第28條、第330 條、95年7 月1 日修
正施行前刑法第38條第1 項第1 款、第2 款，判決如主文。
本案經檢察官洪國朝到庭執行職務。
中    華    民    國   100    年    6     月    27    日
                  刑事第十庭  審判長法  官  楊志雄
                                    法  官  劉景宜
                                    法  官  陳海寧
以上正本證明與原本無異。
如不服本判決，應於判決送達後10日內敘明上訴理由，向本院提
出上訴狀 (應附繕本) ，上訴於臺灣高等法院。其未敘述上訴理
由者，應於上訴期間屆滿後20日內向本院補提理由書「切勿逕送
上級法院」。
                                    書記官  馮得弟
中    華    民    國   100    年    7     月    6     日
附錄本案論罪科刑法條
刑法第330條（加重強盜罪）
犯強盜罪而有第 321 條第 1 項各款情形之一者，處 7 年以上
有期徒刑。
前項之未遂犯罰之。